臺灣高等法院臺中分院刑事判決　　　　95年度上訴字第2722號
上　訴　人　臺灣苗栗地方法院檢察署檢察官
被　　　告　乙○○
指定辯護人　本院公設辯護人　丙○○
上列上訴人因被告殺人未遂案件，不服臺灣苗栗地方法院95年度
訴字第195號中華民國95年8月17日第一審判決（起訴案號：臺灣
苗栗地方法院檢察署94年度偵字第4254號），提起上訴，本院判
決如下：
    主  文
原判決撤銷。
乙○○殺人未遂，處有期徒刑伍年貳月。
    事  實
一、乙○○於民國94年10月21日20時30分許，與丁○○在徐國章
    位於苗栗縣銅鑼鄉○○村○○鄰○○路69號之住處飲酒。乙○
    ○與丁○○因故發生口角及肢體衝突，其間丁○○曾出口辱
    罵乙○○「幹你娘」一語，之後丁○○先行返家。惟乙○○
    仍氣憤難消，萌生殺害丁○○生命之故意，持徐國章住處中
    之菜刀一把（已經扣案），追至苗栗縣銅鑼鄉○○路65號丁
    ○○之住處，朝丁○○之左臉部、頭部左後側、頸部左側等
    要害揮砍數刀。丁○○被砍傷後逃至徐國章住處呼救，乙○
    ○猶未罷手，仍持刀自後追趕，欲繼續砍殺丁○○，幸經徐
    國章即時出面搶下乙○○手中之菜刀，並撥打119救護車前
    來將丁○○送醫急救，丁○○因而受有臉部、後腦側面、頸
    部等多處刀傷，經醫師縫合手術，始幸免於死，乙○○之殺
    人行為始未得逞。
二、案經苗栗縣警察局苗栗分局報請及丁○○訴請臺灣苗栗地方
    法院檢察署檢察官偵查起訴。
    理  由
一、關於證據能力方面：
  (一)本案中關於被告以外之人於審判外之警詢陳述（包含：告訴
    人丁○○、證人徐國章、邱仲居、趙華林於警詢中之陳述）
    ，檢察官及被告於法院審理中，知有依法不得為證據之情形
    ，惟均未經兩造於言詞辯論終結前，就其證據能力聲明異議
    ，依刑事訴訟法第159條之5視為同意作為證據，而本院審酌
    各該警詢供述之作成情況，均係在司法警察面前作成，製有
    警詢筆錄可以為證，具有一定之公信力，應依同條第1項，
    得為證據。
  (二)原審檢察官於原審準備程序時，對於證人邱仲居、趙華林之
    警詢陳述，雖提出關於證據能力之疑問，並經原審法院受命
    法官認為無再予傳訊之必要，當庭駁回傳喚證人邱仲居、趙
    華林之聲請。要說明如上。惟上訴審檢察官對於該二證人之
    證據能力，未再爭執，並表示被告如果沒有意見的話，檢察
    官不聲請傳訊等情，因此該二證人自無庸再行傳訊，併予敘
    明。
二、被告於本院審理中，對於上開犯罪事實已為認罪之陳述，核
    與證人即被害人丁○○、證人即當時在場之徐國章、邱仲居
    、趙華林等分別於警詢中、證人徐國章於檢察官偵訊中證述
    甚詳。依證人丁○○及徐國章於警詢中所證，被告在持刀砍
    殺被害人丁○○過程中，曾有出言：要給你死等語。再依本
    案卷附之照片11張觀之，被告所受之刀傷有左臉部、頭部左
    後側、頸部等多處，已經縫合，地上血跡斑斑（見4254號偵
    查卷第41至46頁）。並有菜刀一把扣案及大千綜合醫院丁○
    ○病歷資料附卷足憑（見4254號偵查卷第72至81頁）。被告
    持菜刀砍殺之部位，均係人體要害，隨時有致命之虞，且被
    告於砍殺被害人後，仍未罷手，繼續持刀追殺被害人，再參
    以證人徐國章之證言，若非證人徐國章出手制止，其後果不
    堪設想。均足認被告在持刀砍殺被害人時，確實基於殺人故
    意而為，至為明顯。其已著手於殺人行為之實行，惟未造成
    被害人死亡之結果，應屬未遂。本件事證明確，被告犯行，
    堪以認定，應依法論罪科刑。
三、按刑法於民國94年2月2日經總統令修正公布，於95年7月1日
    施行，被告行為後法律有變更，依修正後刑法第2條第1項規
    定，行為後法律有變更者，適用行為時之法律。但行為後之
    法律有利於行為人者，適用最有利於行為人之法律。被告行
    為後，法律有變更，經比較刑法修正前後之結果，說明如下
    ：
  (一)刑法第64條：修正施行前，死刑減輕者，為無期徒刑或15年
    以下12年以上有期徒刑；修正施行後，死刑減輕者，為無期
    徒刑。顯然以修正施行前有利於行為人。
  (二)刑法第65條：修正施行前，無期徒刑減輕者，為7年以上有
    期徒刑；修正施行後，無期徒刑減輕者，則為20年以下15
    年以上有期徒刑，顯然以修正施行前有利於行為人。
  (三)新舊法比較時，應就罪刑有關之共犯、未遂犯、想像競合犯
    、牽連犯、連續犯、結合犯，以及累犯加重、自首減輕暨其
    他法定加減原因（如身分加減）與加減例等一切情形，綜合
    其全部罪刑之結果而為比較（最高法院95年度第8次刑事庭
    會議決議參照）。故本案綜合上述一切情形，其比較結果應
    以修正施行前之規定有利於被告，而應適用修正施行前之規
    定。
  (四)至於修正施行前關於未遂犯之刑罰減輕係規定於第26條前段
    ，修正施行後則改列於第25條第2項，此僅為法條順序的變
    動，而非刑罰法律之變更，併予敘明。
四、核被告所為，係犯刑法第271條第2項、第1項之殺人未遂罪
    。被告著手於殺人之行為而未遂，為未遂犯，應依修正前刑
    法第26條前段減輕其刑。又被告於砍殺被害人之際，於被害
    人逃跑時，繼續追殺被害人之行為，應屬接續犯，併此敘明
    原審以被告罪證明確予以論罪科刑，固非無見。惟查被告僅
    因細故即持菜刀追殺被害人，且所砍殺之部位，又均係人體
    頭部之要害處所，雖被告稱被害人當時辱罵其甫過世之母親
    ，始憤而行兇云云，惟此尚無顯可引起他人同情之情形，即
    無依刑法第59條顯可憫恕減輕其刑之餘地。檢察官上訴指摘
    原判決不當，為有理由，應予撤銷改判。爰審酌被告犯罪之
    動、目的、手段，其因酒後一時失慮，以致犯罪，其犯罪所
    生損害，及犯後坦承犯行，且已與被害人達成和解，被害人
    表示不願追訴，態度尚佳等一切情狀，量處如主文第二項所
    示之刑。至於扣案之菜刀一把，雖為供被告犯罪所用之物，
    但並非其所有，而係屬證人徐國章家中之菜刀，此經被告及
    證人徐國章陳述在卷，爰不予宣告沒收，併予敘明。
據上論結，應依刑事訴訟法第369條第1項前段、第364條、第299
條第1項前段，修正後刑法第2條第1項前段、刑法第271條第2項
、第1項、修正前刑法第26條前段，判決如主文。
本案經檢察官甲○到庭執行職務。
中　　華　　民　　國　　96　　年　　1 　　月　　16　　日
            刑事第十一庭  審判長法　官  陳  朱  貴
                                法　官  胡  文  傑
                                法　官  郭  同  奇
上列正本證明與原本無異。
如不服本判決應於收受送達後十日內向本院提出上訴書狀，其未
敘述上訴之理由者並得於提起上訴後十日內向本院補提理由書（
均須按他造當事人之人數附繕本)。
                                書記官  康  孝  慈
中　　華　　民　　國　　96　　年　　1 　　月　　17　　日
附錄論罪科刑法條
刑法第271條
殺人者，處死刑、無期徒刑或10年以上有期徒刑。
前項之未遂犯罰之。
